臺灣高等法院民事裁定　九十一年度家抗字第一二八號
　　　抗　告　人　甲○○
右抗告人因與被繼承人乙○○間指定遺產管理人事件，對於中華民國九十一年三月二
十二日臺灣臺北地方法院九十一年度管字第一七號所為裁定提起抗告，本院裁定如左
：
      主    文
抗告駁回。
抗告程序費用由抗告人負擔。
      理    由
一、本件抗告人於原法院之聲請意旨略以：被繼承人乙○○生於民國前一年十二月廿
    二日，嗣於八十六年八月二十五日死亡，其無配偶、子女，惟生前立有遺囑將其
    所有坐落台北市○○區○○段二小段０二五八地號土地持分四分之一及其上建物
    持分二分之一之不動產遺贈予抗告人，抗告人與之具有利害關係，依戶籍記載被
    繼承人乙○○並無民法第一千一百三十一條所定之親屬足資召開親屬會議以定遺
    產管理人，爰依法聲請法院指定抗告人為被繼承人乙○○之遺產管理人等語。
二、原法院裁定略以：抗告人主張之事實，業據其提出戶籍謄本及乙○○代筆遺囑影
    本一份，形式上得認抗告人與被繼承人具利害關係，爰審酌無人承認繼承之遺產
    ，如有剩餘，依法悉歸屬國庫，而認本件以指定財政部國有財產局台灣北區辦事
    處為被繼承人乙○○之遺產管理人較為適當，併為承認繼承之公示催告。
三、抗告意旨則以：抗告人為被繼承人乙○○之姪女，因乙○○無配偶及子女，故生
    前病痛多由抗告人照顧，有關開支亦由抗告人負責，乙○○去世出殯時，抗告人
    全家到場，出錢出力，足見抗告人與乙○○淵源之深。詎乙○○於八十六年八月
    二十五日死亡，其所留遺產於八十六年至八十九年之地價稅繳款書「納稅義務人
    」仍為「乙○○」，但九十年度之地價稅繳款書「納稅義務人」卻變更為廣慈博
    愛院之負責人孫梅芳，按孫梅芳並非乙○○之妻兒子女，有何資格當繼承人？為
    此，抗告人已申請台北市稅捐稽徵處萬華分處請求更正。爰依法提出抗告，請求
    鈞院賜准指定抗告人為被繼承人乙○○之遺產管理人等語。
四、按繼承開始時，繼承人之有無不明，而無親屬會議或親屬會議未於一個月內選定
    遺產管理人者，利害關係人得聲請法院選任遺產管理人，並由法院依公示催告程
    序，定六個月以上之期限，公告繼承人，命其於期限內承認繼承，民法第一千一
    百七十七條、第一千一百七十八條第一項、第二項定有明文。又遺產管理人之指
    定，旨在維護公益及被繼承人債權人之利益（見民法第一千一百七十七條立法理
    由），故法院為遺產管理人之選任，自應斟酌具體情狀，以維護公益及被繼承人
    債權人之利益為原則，而不受聲請人請求指定人選之拘束。
五、查本件被繼承人乙○○於八十六年八月二十五日死亡，因無配偶、子女，而於生
    前以代筆遺囑將其所有坐落台北市○○路四四九巷二八弄四號房屋及其基地贈與
    抗告人，此有乙○○戶籍謄本及代筆遺囑書附卷足稽。抗告人雖聲請法院選任抗
    告人為遺產管理人，惟遺產管理人應本於客觀、公正之原則，管理被繼承人之遺
    產，如無第三人於法院所定之公示催告期間內為承認繼承之表示，則遺產管理人
    應將被繼承人乙○○之遺產，於清償債權，並交付遺贈物後，如有剩餘即歸屬國
    庫。抗告人自陳係乙○○之受遺贈人，依前所述，即不宜任乙○○之遺產管理人
    。又依國有財產法第十二條規定，財政部國有財產局係非公用財產之管理機關；
    財政部國有財產局為代管無人承認繼承之遺產，並制定有「代管無人承認繼承遺
    產作業要點」，是代管無人承認繼承之遺產，係屬財政部國有財產局依法應執行
    之事務範圍，則原審選任財政部國有財產局台灣北區辦事處為被繼承人乙○○之
    遺產管理人，自無不合。抗告人意旨指摘原裁定不當，求予廢棄，為無理由，應
    予駁回。
六、據上論結，本件抗告為無理由，依非訟事件法第八條第二項、第二十八條、民事
    訴訟法第四百九十二條第一項、第七十八條，裁定如主文。
中　　　華　　　民　　　國　　九十一　　年　　　五　　　月　　　八　　　日
                              民事第十一庭
                            　　　　審判長法　官　吳　景　源
                            　　　　　　　法　官　連　正　義
                            　　　　　　　法　官　陳　金　圍
右正本係照原本作成。
不得再抗告。
中　　　華　　　民　　　國　　九十一　　年　　　五　　　月　　　九　　　日
　　　　　　　　　　　　　　　　　　      書記官　章　大　富
